臺灣高等法院高雄分院民事判決
111年度勞上易字第27號
上  訴  人  吳億傳  
訴訟代理人  劉思龍律師
            張雨萱律師
被 上訴 人  高明貨櫃碼頭股份有限公司

法定代理人  鄭貞茂  

訴訟代理人  陳業鑫律師
            普若琦律師
上列當事人間請求給付退休金差額事件，上訴人對於中華民國11
0年12月22日臺灣高雄地方法院110年度勞訴字第140號第一審判
決提起上訴，並為聲明之擴張，本院於111年5月4日言詞辯論終
結，判決如下：
    主      文
上訴及擴張之訴均駁回。
第二審及擴張之訴之訴訟費用均由上訴人負擔。
    事實及理由
一、按判決書內應記載之事實，得引用第一審判決。當事人提出
    新攻擊或防禦方法者，應併記載之，民事訴訟法第454條第1
    項定有明文。本件兩造主張與答辯之事實核與原判決記載相
    同，爰依上開規定引用之。上訴人於原審求為判命：被上訴
    人應與原審共同被告陽明海運股份有限公司（下稱陽明公司
    ）連帶給付上訴人新臺幣（下同）3,071,639元。
二、原審為上訴人敗訴之判決。上訴人不服提起上訴，並就上訴
    部分擴張請求被上訴人給付法定遲延利息。上訴及擴張聲明
    ：㈠原判決關於駁回上訴人後開第㈡項部分廢棄。㈡被上訴人
    應給付上訴人695,048元。㈢被上訴人應給付上訴人上述第㈡
    項金額自民國110年8月29日起至清償日止，按週年利率5％計
    算之利息（上訴人就其餘敗訴駁回部分，未據上訴人聲明不
    服，已告確定）。被上訴人則答辯聲明：如主文所示。
三、兩造不爭執之事項：
　㈠上訴人自73年8月16日起任職於陽明公司，於85年2月15日陽
    明公司民營化，業已結清上訴人85年2月15日前之年資。
  ㈡上訴人於97年11月10日轉任至被上訴人，擔任作業部運務組
    經理，後於110年7月29日退休，被上訴人已於110年8月13日
    給上訴人3,466,421元，該筆金額包括上訴人退職所得3,383
    ,515元（被上訴人應發放之舊制退休金4,456,255元，扣除
    被上訴人勞退新制提繳額及收益累積額1,072,740元）及上
    訴人特休未休工資88,970元，並扣除被上訴人110年7月30日
    、31日預付之薪資6,064元。
　㈢被上訴人於計算退休金時將上訴人之春節獎金數額記載為88,
    970元，並以春節獎金88,970元計算上訴人之退休金。
  ㈣被上訴人計算上訴人退休前6個月之薪資及春節獎金總額為62
    2,790元（533,820元+88,970元＝622,790元），另上訴人於
    前一年度有特休未休工資74,794元，平均攤提於每月為6,23
    2元，故得出上訴人之平均工資為110,031元。
  ㈤上訴人之舊制年資共計25年5個月14日，依勞基法第55條計算
    ，共40.5個基數。
  ㈥被上訴人之貢獻獎金，依被上訴人從業人員薪資待遇辦法第1
    1條規定：「本公司年度決算如有盈餘，得依盈餘金額、達
    成率及同業獎金水準，提撥工作貢獻獎金，依從業人員之績
    效發給之」。
  ㈦被上訴人之貢獻獎金發放均需由董事會於年度決算後決議發
    放，董事會均會考量當年度之盈餘金額、達成率及同業獎金
    水準等事項，以決定貢獻獎金之發放額度，以107年、108年
    、109年貢獻獎金為例，被上訴人107年、108年、109年之稅
    後淨利分別為199,127,681元、108,000,607元、117,283,72
    9元，董事會分別決議獎金發放額度為452萬元（1個月薪資
    ）、442萬元（1個月薪資）、849萬元（2個月薪資），此有
    被上訴人第4屆第5次、第4屆第8次、第5屆第2次董事會議事
    錄及議程可參。
  ㈧上訴人於97年11月10日即已轉任至被上訴人。
  ㈨89年以前陽明公司職工福利委員會決定以福利金提供職工每
    月2,000元的保健費，以補貼職工購買保健品，此有陽明公
    司職工福利委員會109年度及110年度之收支餘絀表可參。
  ㈩上訴人於97年11月10日自陽明公司轉任至被上訴人，因被上
    訴人並未設有職工福利委員會，對於此職工福利，被上訴人
    沿襲陽明公司職工福利委員會所提供之福利補貼上訴人購買
    保健品而每月發給2,000元之保健費。
  對被上訴人提出之被上訴人工作規則、陽明公司工作規則、
    被上訴人從業人員薪資待遇辦法、陽明公司岸勤從業人員年
    度工作貢獻獎金辦法、陽明公司岸勤從業人員年度績效獎金
    辦法不爭執。
  績效獎金就是貢獻獎金。 
四、本件之爭點：保健費與工作貢獻獎金是否應列為平均工資計
    算？上訴人依照勞動基準法第55條規定請求被上訴人給付退
    休金差額695,048元本息是否有理由？
五、經查：按判決書內應記載之理由，如第二審關於攻擊或防禦
    方法之意見及法律上之意見與第一審判決相同者，得引用之
    ；如有不同者，應另行記載。關於當事人提出新攻擊或防禦
    方法之意見，應併記載之，民事訴訟法第454 條第2 項定有
    明文。本件因本院所持理由與原判決相同，爰依上開規定引
    用之。又上訴人雖主張保健費與工作貢獻獎金應屬工資云云
    ，惟保健費之目的是為了給員工購買保健品，性質上為恩惠
    性給與，並非勞工於年度內繼續工作之對價，不能認為具對
    價性質之經常性給與；另工作貢獻獎金發放數額則需由董事
    會考量當年度之盈餘金額、達成率及同業獎金水準等事項決
    議發放，發放數額也非固定，欠缺經常性，且為具有勉勵性
    質的恩惠性給與，均與勞動基準法所規定得列入平均工資計
    算基礎之工資意義不同，非屬工資性質，不應列入退休金之
    計算基準。上訴人主張保健費與工作貢獻獎金應列入平均工
    資計算，並請求被上訴人給付退休金差額云云，自無所據。
六、綜上所述，上訴人求為判命被上訴人應給付上訴人695,048
    元，為無理由，應予駁回。原審就此部分為上訴人敗訴之判
    決，核無不當。上訴意旨指摘原判決不當，求予廢棄改判，
    為無理由，應予駁回。另上訴人擴張請求被上訴人給付上述
    金額自110年8月29日起至清償日止，按週年利率5％計算之利
    息，亦為無理由，爰併予駁回。
七、據上論結，本件上訴及擴張之訴均為無理由，爰判決如主文
    。
中　　華　　民　　國　　111 　年　　5 　　月　　18　　日
                          勞動法庭
                                  審判長法官  謝靜雯
                                  法      官  邱泰錄
                                  法      官  劉傑民
以上正本證明與原本無異。
本件不得上訴。
中　　華　　民　　國　　111 　年　　5 　　月　　18　　日
                                      書記官  林家煜